臺灣高等法院臺中分院刑事判決　　　　96年度上訴字第2179號
上　訴　人　臺灣彰化地方法院檢察署檢察官
被　　　告　甲○○
　　　　　　　　　　　號（
上列上訴人因被告違反毒品危害防制條例案件，不服臺灣彰化地
方法院96年度訴字第586號中華民國96年7月12日第一審判決（起
訴案號：臺灣彰化地方法院檢察署96年度毒偵字第982號、第114
6號），提起上訴，本院判決如下：
    主  文
原判決撤銷。
甲○○施用第壹級毒品，累犯，處有期徒刑柒月，減為有期徒刑
參月又拾伍日，如易科罰金，以新台幣壹仟元折算壹日；又施用
第壹級毒品，累犯，處有期徒刑柒月，減為有期徒刑參月又拾伍
日，如易科罰金，以新台幣壹仟元折算壹日。應執行有期徒刑伍
月，如易科罰金，以新台幣壹仟元折算壹日。
    事  實
一、甲○○前因施用第一、二級毒品案件，經原審法院各判處有
    期徒刑1年及8月，應執行有期徒刑1年6月確定。又因傷害案
    件，經同法院判處有期徒刑6月確定。上開2案經定應執行有
    期徒刑1年11月確定，業於民國95年11月6日執行完畢。又因
    施用毒品案件，經觀察、勒戒後，認無繼續施用毒品之傾向
    ，於91年1月2日執行完畢釋放，並由台灣彰化地方法院檢察
    署檢察官以90年度毒偵字第4065、4897號為不起訴處分確定
    。詎猶不思悔改，復於96年1月22日晚上10時許及同年2 月4
    日下午4時許，在其位於彰化縣芬園鄉○○村○○路○段446
    巷50弄18號住所，分別施用第一級毒品海洛因各1次。嗣於
    96年1月23日下午5時56分許及同年2月7日下午3時36分許，
    經其同意在彰化縣警察局彰化分局為警採驗尿液結果均呈嗎
    啡陽性反應始查悉。
二、案經彰化縣警察局彰化分局報請台灣彰化地方法院檢察署檢
    察官偵查起訴。
    理  由
一、訊據被告甲○○對於前揭施用毒品海洛因之事實坦承不諱，
    參酌其於96年1月23日下午5時56分許及同年2月7日下午3時
    36分許，在彰化縣警察局彰化分局為警採驗尿液結果均呈嗎
    啡陽性反應結果之事實，有詮昕科技股份有限公司濫用藥物
    尿液檢驗報告2紙在卷可佐，應認被告之自白確與事實相符
    ，洵堪採信。再查，被告前因施用毒品案件，經觀察、勒戒
    後，認無繼續施用毒品之傾向，於91年1月2日執行完畢釋放
    ，並由台灣彰化地方法院檢察署檢察官以90年度毒偵字第40
    65、4897號為不起訴處分確定等情，有臺灣高等法院被告前
    案紀錄表及臺灣彰化地方法院檢察署刑案資料查註紀錄表在
    卷足憑，被告顯係於受觀察、勒戒執行完畢釋放後，五年內
    再犯毒品危害防制條例第十條第一項之罪，依同條例第二十
    三條第二項規定，應依法論科。綜上所述，本件犯罪事證明
    確，被告前開犯行洵堪認定。
二、核被告所為，係犯毒品危害防制條例第十條第一項之施用第
    一級毒品罪。被告為施用毒品而持有第一級毒品，其持有之
    低度行為應為施用之高度行為所吸收，不另論罪。查被告前
    因施用第一、二級毒品案件，經原審法院各判處有期徒刑1
    年及8月，應執行有期徒刑1年6月確定。又因傷害案件，經
    同法院判處有期徒刑6月確定。上開2案經定應執行有期徒刑
    1年11月確定，業於民國95年11月6日執行完畢等情，有臺灣
    彰化地方法院檢察署刑案資料查註紀錄表及臺灣高等法院被
    告前案紀錄表各一份附卷可稽，被告於受有期徒刑之執行完
    畢後，五年內再犯有期徒刑以上之罪，為累犯，應依刑法第
    四十七條第一項之規定，加重其刑。
三、檢察官上訴意旨略以：被告另分別於96年3月20日22時許、9
    6年5月3日18時30分，在其彰化縣芬園鄉○○村○○路○段44
    6巷50弄18號住處，有施用第1級毒品海洛因犯行，施用毒品
    有成癮性，施用毒品本身即具有反覆實施之性質，故被告此
    部分犯行與前開業經判決部分，在法律評價上應屬於包括一
    罪的集合犯，係屬實質上一罪，依審判不可分之法理，該案
    應為起訴效力所及，原審未及斟酌審判，難認原判決允當，
    請撤銷原判決，另為適當之判決等語。按刑法第56條連續犯
    之規定業於94年1月7日修正公布刪除，並於95年7月1日施行
    ，而依新法對於上開反覆實施犯罪模式之對應處置，除合於
    「接續犯」或「包括一罪」之情形外，則僅能依數罪併罰之
    規定個別處斷。又連續數行為而犯同一之罪名，部分之數行
    為，發生在新法施行前者，新法施行後，該部分適用最有利
    於行為人之法律，若其中部分之一行為或數行為，發生在新
    法施行後者，該部分不能論以連續犯（最高法院95年第8次
    刑事庭會議決議意旨參照）。而依最高法院86年台上字第
    3295號判例意旨，數行為於同時同地或密切接近之時地實施
    ，侵害同一之法益，各行為之獨立性極為薄弱，依一般社會
    健全觀念，在時間差距上，難以強行分開，在刑法評價上，
    以視為數個舉動之接續施行，合為包括之一行為予以評價，
    較為合理，方屬接續犯之範疇，足見「接續犯」之成立，係
    以時、空密接性為前提要件，即透過對於同一法益之同種類
    侵害行為繼續不間斷之實行，業已稀釋個別行為之獨立性，
    致使刑法評價時將之視為單一、整體之犯罪行為，以符合社
    會一般人對於行為概念之認知，並與行為人之犯罪目的相互
    結合；至於學理上「包括一罪」概念中，與施用毒品之犯罪
    型態較有關聯者，應屬「集合犯」之態樣，此即依一般社會
    通念，特定犯罪行為具有反覆實施之特性，立法者於制定刑
    罰法律之初，亦已認知該種行為類型之反覆性，而有意藉由
    法條中客觀構成要件之行為要素，涵括上開具有反覆實施特
    性之數個犯罪行為，仍僅接受一次刑法之評價為已足；然施
    用毒品犯罪，或為零星偶一之施用，或長期不間斷的反覆施
    用，均有其可能性，是自難認立法者於制定刑罰法律之初，
    已認知施用毒品行為必屬具反覆性之犯罪，且有意藉由法條
    中客觀構成要件之行為要素，涵括上開具有反覆實施特性之
    數個犯罪行為。況實務上最高法院歷來僅將專以觸犯該等法
    條之罪，為其日常生活之職業者之常業犯，認為其性質上屬
    多數行為之集合犯，在法律上將之擬制為一罪（即學理上稱
    之實質上一罪）（最高法院92年台上字5115號判決、92年台
    上字第4959號判決、93年台上字第3609號判決、94年台上字
    第4567號判決），而本次刑法修正既依據「刑罰公平原則」
    之考量，刪除有關連續犯之規定，並將含有連續犯性質之常
    業犯一併全數刪除（參見刑法修正草案總說明），則再以集
    合犯之概念評價多數施用毒品之行為，即有不當，因此，多
    次施用毒品犯罪之行為，當無論以「集合犯」之餘地，此時
    則應回歸一般刑法上行為單、複數之認定，而予論罪科刑，
    較稱妥適。是檢察官以上開理由提起上訴而請求併辦，自有
    誤會。
四、原審認被告犯罪事實明確，予以論罪科刑固非無見；惟被告
    行為後，為紀念解除戒嚴二十週年，予罪犯更新向善之機，
    而制定「中華民國九十六年罪犯減刑條例」，經總統於九十
    六年七月四日公佈，並於同月十六日施行。被告犯罪時間在
    九十六年四月二十四日之前，所犯合於減刑條件，原審不及
    適用該條例對被告減刑，自有未洽，檢察官上訴雖無理由，
    已見前述，然原判決既有上開可議之處，自應撤銷改判。被
    告於五年內，猶無悔改之意再為本件犯行，被告施用毒品，
    除戕害自身之健康、生命外，並已衍生危害家庭之不良後果
    ，且損及社會、國家之整體利益。審酌被告之素行、犯罪之
    動機、情節、所生危害及其他犯罪情節並犯後之態度等一切
    情狀，分別量處及減處如主文所示之刑，並定其應執行刑，
    及分別諭知易科罰金之折算標準。
五、據上論斷，應依刑事訴訟法第369條第1項前段、第364條、
    第299條第1前段，毒品危害防制條例第10條第1項，刑法第
    47條第1項、第41條第1項前段、第51條第5款，中華民國九
    十六年罪犯減刑條例第2條第1項第3款、第8條第1項、第9條
    ，判決如主文。
本案經檢察官乙○○到庭執行職務。
中　　華　　民　　國　　96　　年　　8　　月　　29　　日
            刑事第四庭    審判長法　官  洪  耀  宗
                                法　官  江  德  千
                                法　官  劉  登  俊
上列正本證明與原本無異。
如不服本判決應於收受送達後十日內向本院提出上訴書狀，其未
敘述上訴之理由者並得於提起上訴後十日內向本院補提理由書（
均須按他造當人之人數附繕本）。
                                書記官  粘  銘  環
中　　華　　民　　國　　96　　年　　8 　　月　　30　　日
